臺灣高等法院臺南分院刑事判決　 96年度重上更(一)字第162號
上　訴　人
即　被　告　丙○○
指定辯護人　本院公設辯護人乙○○
上列上訴人因毒品危害防制條例案件，不服臺灣臺南地方法院92
年度訴字第343號中華民國93年3月31日第一審判決（起訴案號：
臺灣臺南地方法院檢察署91年度偵字第8259號），提起上訴，判
決後經最高法院第一次發回更審，本院判決如下：
    主  文
原判決撤銷。
丙○○連續販賣第一級毒品，處有期徒刑捌年。扣案之第一級毒
品海洛因（淨重○‧一五公克），沒收銷燬之；海洛因外包裝袋
壹個，電話號碼0000000000號行動電話壹支（含ＳＩ
Ｍ卡壹張）均沒收之。販賣第一級毒品所得新台幣參仟伍佰元沒
收，如全部或一部不能沒收時，以其財產抵償之。
    事  實
一、丙○○意圖營利，基於販賣第一級毒品海洛因之概括犯意，
    以其所有之行動電話0000000000號，為聯絡工具
    ，自民國（下同）九十一年三月間起至同年四月三十日止，
    連續四次（起訴書載為四、五次，應予更正），在台南縣永
    康市○○街五十七巷內、永康市○○路麥當勞速食店、小東
    路小騎士速食店及台南縣歸仁鄉○○街附近等地，販賣第一
    級毒品海洛因予甲○○施用，每次賣一小包，價格除其中一
    次為新台幣（下同）五百元外，其餘三次每次為一千元，合
    計販賣第一級毒品海洛因所得為三千五百元（未扣案）。嗣
    因警方偵辦另一毒品案件，於實施通訊監察時，在九十一年
    三月廿二日十六時至廿三日廿二時三十分之間，無意中聽得
    二人電話聯絡交易毒品，並依甲○○之供証而循線查獲，並
    於九十一年五月二日上午十時五分，持臺灣臺南地方法院之
    搜索票，至丙○○住處即台南縣永康市○○街四十三號搜索
    ，扣得其所有之第一級毒品海洛因（淨重○‧一五公克），
    丙○○所有，供販賣用之海洛因外包裝袋一個，及丙○○所
    有，供販賣毒品聯絡用之上開行動電話號碼0000000
    000號壹支（含ＳＩＭ卡壹張），及在其住處神桌下扣得
    空大塑膠袋一個，空小塑膠袋廿四個，垃圾桶內扣得注射針
    筒四支，房間抽屜內扣得橡皮管一條，三張行動電話卡（門
    號不詳），空塑膠袋一個。
二、案經臺南市警察局報請臺灣臺南地方法院檢察署檢察官偵查
    起訴。
    理  由
甲、證據能力部分：
  (一)按被告以外之人於偵查中向檢察官所為陳述，除顯有不可信
    之情況者外，得為證據，刑事訴訟法第一百五十九條之一第
    二項定有明文，又按中華民國九十二年一月十四日修正通過
    之刑事訴訟法施行前，已依法定程序進行之訴訟程序，其效
    力不受影響，刑事訴訟法施行法第七條之三但書定有明文。
    而上開所謂「偵查」，並不限於本案偵查中抑另案偵查中，
    再所謂「除顯有不可信之情況者外」，係指被告以外之人於
    偵查中向檢察官所為陳述，其心理狀態是否健全，有無受到
    脅迫、利誘或欺詐等而言。查證人甲○○係於刑事訴訟法修
    正施行前之九十一年四月三十日因本身恐嚇案件經警通緝到
    案後，另行查緝其所犯多起擄車勒贖案件，並以被告之身份
    製作警訊筆錄，嗣並於同日移送檢察官覆訊，而其於檢察官
    覆訊中，業已坦承其毒品係向被告所購及於警訊筆錄中所述
    均實在，此有九十一年度執緝字第四五二號、九十一年偵字
    第四六九五號偵訊筆錄在卷可稽（見原審卷第一一六至一二
    五頁）；而証人甲○○所為上開二次陳述，既係以被告之身
    份在檢察官面前所為，且所為向被告丙○○購買毒品之供述
    ，核與其警訊所言相合，事後又於原審以証人身份到庭作証
    ，於本院審理中，又以証人身份接受詰問，予被告詰問對質
    之機會，足認証人甲○○於偵查中以被告身份所為之供証，
    並無「顯有不可信之情況」，從而揆之上開規定，証人甲○
    ○於偵查中所為之供述，自有証據能力。
  (二)又原審當庭勘驗上開案件証人即被告甲○○於九十一年四月
    三十日之警訊筆錄，證人甲○○就員警之訊問，皆能清楚的
    回答，並無其所稱藥癮發作，對員警之詢問，僅問答「是」
    、「不是」之情形，此有原審審理筆錄在卷可稽（見原審卷
    第一四九頁），亦無非任意性之情況。再証人甲○○於九十
    一年七月三十一日警詢時，亦指証確係向被告購買毒品海洛
    因，而就員警播放其與被告之監聽錄音內容時，証人甲○○
    又稱「是我向丙○○購買海洛因對談之錄音帶無誤，約在他
    家（永康市○○街五七巷）內交易」等語（見警卷第十二頁
    反面），而觀之証人甲○○九十一年七月三十一日警詢筆錄
    內容，除因証人甲○○早於九十一年四月三十日已指証被告
    販毒，因而於同年七月三十一日再由証人指証販毒者究否係
    「被告丙○○」外，該日警詢調查之重點則係証人甲○○涉
    及「竊盜、恐嚇取財」之事，足認証人甲○○於九十一年七
    月三十一日警詢中，就指証被告販毒一事，應無違背其自由
    意志之情事。証人甲○○嗣於原審審理中，雖証述「並未說
    向被告購買買海洛因」云云，於本院審理時証述「係與被告
    合資購賣海洛因，其已忘記於九十一年三月二十二日、二十
    三日與被告通話之內容」云云（見本院更一審卷第六十三頁
    至第六四頁）；核與証人甲○○於司法警察調查中証述「向
    被告購買海洛因」等情，並非相符。然依刑事訴訟法第一百
    五十九條之二之規定，即先前之陳述具有較可信之特別情況
    ，且為證明犯罪事實存否所必要者，得為證據。查証人甲○
    ○於九十一年四月三十日、同年七月三十一日警詢中之供証
    ，並無違背其自由意志之情事，已如上述，且証人甲○○於
    該日警詢時，就如何與被告交易，同年三月二十二日至二十
    三日與被告通話之內容如何等情，均能明確陳述，足認証人
    甲○○於九十一年四月三十日、同年七月三十一日警詢中之
    供証，顯具有特別可信之情況，又為証明被告犯罪事實存否
    所必要，依上開規定，証人甲○○於九十一年四月三十日、
    同年七月三十一日警詢中之供証，亦得作為本件証據。被告
    辯護人所辯「証人甲○○於九十一年四月三十日警詢之供証
    ，因係審判外之陳述而無証據能力」云云，自無可採。
  (三)按被告以外之人於檢察事務官、司法警察官或司法警察調查
    所為之陳述，與審判中不符時，其先前之陳述具有可信之特
    別情況，且為證明犯罪事實之存在所必要者，得為證據，刑
    事訴訟法第一百五十九條之二定有明文。查證人薛永良於警
    詢所為之陳述，雖與其嗣後於原審中，以証人身份所為之証
    述不符。然證人薛永良於警訊中就「被告有販賣毒品給證人
    甲○○」一節，其供証甚為詳盡，且於原審中亦有證述「伊
    在警訊所述實在」等語（見原審卷第四六、一五二頁）。是
    本院審酌卷內資料，認証人薛永良於警詢之供証，具有較可
    信之特別情況，且為證明犯罪事實存在所必要，亦得作為本
    件之證據。
乙、實體部分：
一、訊據上訴人即被告丙○○矢口否認有何上開販賣毒品海洛因
    之犯行，辯稱「伊只是跟甲○○合買一次，跟一個綽號『嫂
    仔』之人買的，伊二人共同去台南網寮買，買一千元，在電
    話裡甲○○是說我們共同購買，然後拿五百元的數量給他，
    後來也沒有去買」云云。
二、經查：
  (一)上開被告如何販賣海洛因與証人甲○○等事實，業據被告丙
    ○○於警詢中供承「我當時所使用0000000000號
    電話無訛」、「（你是從購入的海洛因小包內取出少許的量
    賣給甲○○嗎？）是的」、「甲○○毒癮發作時都會找我，
    我有拿三至四次給甲○○」等語（見警卷第三、四頁背面）
    。核與証人甲○○於九十一年四月三十日警詢中指証「自九
    十一年三月間即開始向一綽號『狗仔』男子購得海洛因注射
    ，其聯絡電話為0000000000，其電話簿內記載『
    狗』者即是販毒者」等語，就被告確有多次販賣海洛因與証
    人甲○○一節，被告與証人甲○○於警詢中之供証均屬相符
    。且證人薛永良於警詢時亦供證「九十一年間，印象有二次
    見到『狗仔』拿毒品賣給甲○○，一次在『狗仔』他家永康
    市大灣住處的巷道內，伊開小貨車載甲○○前往到『狗仔』
    家附近巷道時，甲○○坐在車內，『狗仔』就拿毒品與甲○
    ○當埸交易，一次是在歸仁鄉○○街一間廟宇前，伊騎機車
    載甲○○到達，『狗仔』一下亦騎機車到達，當埸就與甲○
    ○交易毒品，『狗仔』就是丙○○」等語（見警卷第十六頁
    ）。則被告事後辯稱「僅與甲○○合資」云云，已難信採。
  (二)再查，証人甲○○曾於九十一年三月二十二日至二十三日，
    與被告所有之上開行動電話聯絡，又為証人甲○○証述在卷
    ；被告亦供認有與証人甲○○有上開行動電話之聯繫，而稽
    之証人甲○○與被告聯繫之通話內容：
    忠仔：狗仔，我要麻煩你一下，我這五百啦，你用一千的量
    給我，干有法度？拜託一下。
    狗仔：沒法度啦，五百我要怎麼用一千給你。
    忠仔：沒錢了啊，我每個月都跟你拿一千啊，那是人家要的
    拿的啊，艱苦的要死，狗仔幫忙一下，我會還你的，你放心
    啦．．．．我會多少拿幾千塊還你。
    狗仔：這不是你還不還的問題，現在就是我拿回來我都和良
    仔吃一支後，剩下的我就都裝下去了，裝下去的就是要再去
    拿的錢，那我都按剛好的，所以如果耽誤到，我就少錢，我
    沒辦法再去拿，我現在都拿一點點而已你也知道。
    忠仔：狗仔，麻煩一下哩，那是朋友，那五百是朋友要的．
    ．．。
    狗仔：多用一點的量給他可以，要用一千的量給他我沒有辦
    法，有是說每個打開來拿，都用一點一點，多用一些給他這
    樣，說要用一千，我撥不出那麼多出來。
    該通話內容確係被告與証人甲○○之對話，為被告及証人甲
    ○○供証在卷，且據被告於警詢中供承「是我與甲○○的談
    話無誤，我拿了五百元的毒品量給甲○○」等語（見警卷第
    四頁）。又核與証人甲○○於警詢時供証「是我向丙○○買
    海洛因對談之錄音帶，約在他家（永康市○○街五七巷）內
    交易」等語（見警卷第十二頁反面）相符；再參諸該對話內
    容其中：「現在就是我拿回來我都和良仔吃一支後，剩下的
    我就都裝下去了，裝下去的就是要再去拿的錢，我都按剛好
    的，所以如果耽誤到我就少錢，我沒有辦法再去拿」、「我
    每個月都跟你拿一千啊」等語，顯見被告係自他人處以一定
    之金錢購得毒品後，先與綽號「良仔」之人各施用一次之後
    ，再將所餘部分分裝出售，且其分售部分之價錢需相當於當
    初購入之成本，否則將造成被告無從再購得毒品，且被告最
    少獲得施用一次毒品之利得，又依上開通話內容，被告顯有
    多次以每次一千元之代價，販賣海洛因與証人甲○○之事實
    ，則被告辯稱「係與甲○○合資購買海洛因」云云，自無可
    採。
  (三)証人甲○○事後於原審審理及本院審理時雖否認向被告購買
    海洛因，於原審審理中，證人甲○○又否認其於警詢之筆錄
    之真實性，改稱：當時其藥癮發作，對員警之詢問，僅問答
    「是」、「不是」，並未說向「狗仔」買海洛因等語（見原
    審卷第四五頁）；於本院審理時，則証稱「與被告合資購買
    毒品」云云（見本院卷第六九頁至七０頁）。然查：
    證人甲○○另於其所犯恐嚇案件，經通緝到案執行，而於
      檢察官訊問中，坦承自九十年十月間開始施用毒品海洛因
      ，而毒品係向綽號「狗仔」所購得。再查証人甲○○係於
      九十一年四月三十日因上開恐嚇案件經警通緝到案後，另
      行查緝其所犯多起擄車勒贖案件，嗣並於同日移送檢察官
      覆訊，而其於檢察官覆訊中，或稱「毒品是向綽號『狗仔
      』（即被告）購買，或稱「其於警訊筆錄中所述均實在」
      等情，此有九十一年度執緝字第四五二號、九十一年偵字
      第四六九五號偵訊筆錄在卷可稽（見原審卷第一一六至第
      一二五頁）；再證人甲○○所為上開二次陳述，既係在檢
      察官面前所為，核與其於警詢中供述「連續向綽號『狗仔
      』之被告購買毒品」等情相符，足見証人甲○○於警詢中
      之供証，並非在其意識不清之情況下所為；且觀之証人甲
      ○○警詢之供証，除指証被告販賣海洛因外，另就其涉及
      汽車竊盜、恐嚇取財等事實，亦明確供述在卷（見警卷第
      九頁起至第十一頁起至第十四頁），足認員警當日並非「
      針對被告販毒案件而訊問証人甲○○」，且係因証人甲○
      ○言及「其涉有上開犯行所得之贓款有用於購買毒品」等
      情，員警始因而追查証人甲○○施用毒品之來源，並因此
      據証人甲○○指証被告販賣毒品海洛因而查獲被告（見警
      卷第十一頁），顯見証人甲○○於警詢所為對被告不利之
      指証，尚非係因員警之不當取供所致；此外，經原審當庭
      勘驗證人甲○○於九十一年四月三十日之警訊筆錄，證人
      甲○○就員警之訊問，皆能清楚的回答，並無其所稱藥癮
      發作，對員警之詢問，僅問答「是」、「不是」之情形，
      亦有原審審理筆錄在卷可稽（見原審卷第一四八頁至第一
      四九頁），從而証人甲○○於原審証稱「當時其藥癮發作
      ，對員警之詢問，僅問答『是』、『不是』，並未說向『
      狗仔』買海洛因」云云，自無可採。
    再查，証人甲○○於本院審理時，雖又証述「（上開與被
      告通話內容）這麼久了，我記不太起來。我只記得我有打
      電話給他，但當時我曾經和他合資購買過海洛因。我打電
      話跟他說我這裡有五百元，五百元是和被告合資購買」等
      語（見本院更一審卷第六二頁、第六五頁），但又証稱「
      （你是否要以500元向他買一千元的海洛因）我有這樣說
      沒錯，結果他好像說他沒有辦法。」、「（當時是否要以
      500元跟他買一千元量的海洛因）是的」等語（見本院更
      一審卷第六三頁），且就該通話內容涉及「被告有說到大
      灣時再打電話給你」、「通話譯文並無証人甲○○言及要
      與被告合資購買毒品之內容」、「証人甲○○在通話中有
      跟被告說每個月跟被告拿一千元毒品」等重要之點（均見
      警卷第十九頁），証人甲○○均稱「記不清楚」、「忘記
      了」等語（見本院更一審卷第六三頁至第六四頁），足認
      証人甲○○上開証述「與被告合資購買毒品」云云，係屬
      事後迴護被告之詞，亦無可採。
  (四)證人薛永良於原審審理時或供證：伊載甲○○過去看過一次
    丙○○，伊在車上，甲○○下車，約十分鐘左右回到車上，
    伊知道甲○○有吃藥，甲○○請伊載他，他說他要去拿藥云
    云（見原審卷第四六頁），或供證稱：甲○○叫伊開車載他
    去拿毒品，伊都在車上等，看過被告兩、三次，但有無拿東
    西交錢伊沒有看到，甲○○回來有拿東西，伊沒有注意，之
    後他就叫伊載他去旅社云云（見原審卷第一五０、一五一頁
    ），前後証述已有不符之處；且又核與証人薛永良於警詢所
    為之上開証述不符，則証人薛永良於原審所為上開証述，已
    難信採；況証人薛永良於原審中亦證稱「伊在警訊所述實在
    」等語（見原審卷第四六、一五二頁），再佐以被告及証人
    甲○○於警詢時亦分別供証「有販賣海洛因與甲○○」之情
    ，足認証人薛永良於警詢之供証係屬真實而可採；証人薛永
    良於原審所為上開「未見到被告交付毒品與甲○○」等語，
    亦難信採。
  (五)至於被告販賣毒品海洛因與証人甲○○之次數及地點、價格
    等節，經查：
    本院參酌証人甲○○於警詢供証「向被告購買海洛因四、
      五次」等語（見警卷第十一頁反面）；被告於警詢供認「
      販賣海洛因與甲○○三、四次」等語（見警卷第四頁反面
      ），及証人甲○○與被告於九十一年三月二十二日至二十
      三日之通話內容「每月都拿一千的」等語（見警卷第十九
      頁），顯見被告販賣海洛因與証人甲○○之次數非僅一次
      ；再者，被告於上開與証人甲○○通話中，就証人甲○○
      言及「每月都拿一千的」等情並未爭執，足認被告販賣與
      証人甲○○海洛因之價格，其中有一千元的價格；然被告
      於警詢竟稱「每次均五百元」等語，除九十一年三月二十
      二日至二十三日與証人甲○○通話後，以五百元交易外（
      詳後述），被告就其餘次數販賣海洛因價格部分之供述顯
      有不實，應以証人甲○○警詢時之供証較為真實，惟証人
      甲○○事後既已翻異前詞，否認向被告購買毒品，本院已
      無從再予調查被告販賣與証人甲○○之【確實】次數，則
      依罪疑惟輕原則，以最有利於被告之方式計算，應認被告
      販賣海洛因與証人甲○○之次數應為四次。
    再查，証人甲○○與被告於九十一年三月二十二日至二十
      三日通話後，確有在台南縣永康市○○街五十七巷內，以
      五百元之價格交易海洛因得逞，又據被告於警詢時供認在
      卷（見警卷第四頁正面、第四頁反面第一行起），核與証
      人甲○○於警詢時供証相符（見警卷第十二頁反面），足
      認被告此次與証人甲○○通話後，確有交易完成，且價格
      為五百元；至於其餘三次，參照証人甲○○於警詢之供証
      ，及上開與被告通話內容所示，每次之價格應為一千元，
      三次合計三千元，連同上開五百元，合計被告販賣海洛因
      所得應為三千五百元。
    就被告販賣毒品海洛因之地點，本院參酌証人甲○○、証
      人薛永良於警詢所為之上開供証，及次數達四次之多，足
      認被告販賣毒品海洛因之地點並非僅在其住處之台南縣永
      康市○○街五十七巷附近，亦有在臺南縣永康市○○路麥
      當勞速食店、小東路小騎士速食店及台南縣歸仁鄉○○街
      附近等地，亦可認定。
    至於最高法院本次發回指摘「原判決認定上訴人先後在台
      南縣永康市○○街五十七巷內、永康市○○路麥當勞速食
      店、小東路小騎士速食店、歸仁鄉○○街某廟宇前等地，
      連續四次販賣海洛因予甲○○施用，每次賣一小包，價格
      為一千元等情，係依憑上訴人於警詢中供述：……甲○○
      毒癮發作時都會找伊，伊有拿三至四次給甲○○……交易
      地點都是在永康市○○街五七巷道內交易（原判決第四頁
      第十六至十七行）；證人甲○○於警詢中供稱：伊向上訴
      人購買之金額不一定，有一、二千元，一千元一小包，曾
      購買四至五次，交易地點在永康市○○○路麥當勞、永康
      市○○路小騎士等地（原判決第六頁第九至十一行）等情
      ，為其主要論據之一。然上訴人、甲○○二人上開供述內
      容不盡一致，且與原判決所認定記載之上開事實不盡相符
      。乃原判決未說明其就上情為如何斟酌取捨之理由，逕併
      援引上訴人、甲○○上開不盡明確一致供述各情，據以認
      定上訴人有原判決事實欄所載之犯行，其理由欠備，尚有
      未合；又上訴人與甲○○上開通話之內容是否不盡明確？
      又上訴人於該次通話後究竟有無販賣海洛因與甲○○？苟
      上訴人於該次通話後有販賣海洛因與甲○○，上訴人究以
      多少價格販賣多少數量之海洛因與甲○○」等語。然關於
      被告販賣海洛因予証人甲○○之次數及價格，均詳予認定
      如上開、、所述，且按被告與証人甲○○事後雖均
      分別否認有販賣或交易海洛因之事實，但觀之被告與証人
      甲○○於警詢之供述，就彼等有多次交易毒品海洛因之情
      ，彼等之供証均屬一致，僅就販賣毒品海洛因之價格及次
      數、地點互有不符之處，而本院就彼等不符之處，參酌彼
      等就上開通話後，有在台南縣永康市○○街五十七巷內交
      易五百元之海洛因，及証人甲○○、薛永良等人警詢之供
      証等情，而詳為認定如上，自難以被告、証人甲○○二人
      就交易毒品海洛因之次數、價格及地點互有不符，即據為
      被告有利之認定。
  (六)最高法院本次發回要旨雖又指摘「毒品危害防制條例第四條
    第一項之販賣第一級毒品罪，以行為人有營利之目的（意思
    ），而販入或賣出該毒品或二者兼而有之者，為其構成要件
    ，故行為人有無此項犯罪（營利意思）之目的意思，自應於
    事實欄內為詳實之記載，並於理由內說明其憑以認定之證據
    ，始稱適法。原判決事實欄固記載上訴人意圖營利而為販賣
    海洛因之犯行，然其理由欄並未說明經由何項調查及有何證
    據，堪認上訴人前揭販賣海洛因之犯行確具有營利之意圖。
    而徒以：販賣毒品係違法行為，非可公然為之，亦無公定之
    價格，不論是瓶裝或紙包，均可任意分裝增減分量，而每次
    買賣之價差，亦隨時依雙方之關係深淺、資力、需求之數量
    及對行情之認知、來源是否充裕、販賣者是否渴求資金、查
    緝是否嚴謹、購買者被查獲時供述購買對象之可能性之風險
    評估等，因而異其標準，並機動調整，非可一概而論，販賣
    之利得除經坦承犯行或價量至臻明確外，委難查得實情，販
    賣之人從價差或量差中牟利方式雖異，其意圖營利之非法販
    賣行為則一，況上訴人與購買者甲○○間非屬至親，衡情上
    訴人前開販賣海洛因之行為模式，若非意圖營利，實無甘冒
    被判處重罪，鋌而走險之理（原判決第八頁第九至十九行）
    ，推定上訴人有營利之意圖，尚嫌速斷，難謂無理由欠備之
    違誤」等語。然按販賣毒品係違法行為，非可公然為之，亦
    無公定之價格，不論是瓶裝或紙包，均可任意分裝增減分量
    ，而每次買賣之價差，亦隨時依雙方之關係深淺、資力、需
    求之數量及對行情之認知、來源是否充裕、販賣者是否渴求
    資金、查緝是否嚴謹、購買者被查獲時供述購買對象之可能
    性之風險評估等，因而異其標準，並機動調整，非可一概而
    論，販賣之利得除經坦承犯行或價量至臻明確外，委難查得
    實情，販賣之人從價差或量差中牟利方式雖異，其意圖營利
    之非法販賣行為則一，且若販賣之人無從價差或量差中牟利
    ，何須「購入毒品海洛因後再行分裝」，而徒自行負擔因「
    分裝致減損海洛因數量」之損失；再依証人甲○○曾於九十
    一年三月二十二日至二十三日，與被告所有之上開行動電話
    聯絡之通話內容所示：
    忠仔：狗仔，我要麻煩你一下，我這五百啦，你用一千的量
    給我，干有法度？拜託一下。
    狗仔：沒法度啦，五百我要怎麼用一千給你。
    忠仔：沒錢了啊，我每個月都跟你拿一千啊，那是人家要的
    拿的啊，艱苦的要死，狗仔幫忙一下，我會還你的，你放心
    啦．．．．我會多少拿幾千塊還你。
    狗仔：這不是你還不還的問題，現在就是我拿回來我都和良
    仔吃一支後，剩下的我就都裝下去了，裝下去的就是要再去
    拿的錢，那我都按剛好的，所以如果耽誤到，我就少錢，我
    沒辦法再去拿，我現在都拿一點點而已你也知道。
    忠仔：狗仔，麻煩一下哩，那是朋友，那五百是朋友要的．
    ．．。
    狗仔：多用一點的量給他可以，要用一千的量給他我沒有辦
    法，有是說每個打開來拿，都用一點一點，多用一些給他這
    樣，說要用一千，我撥不出那麼多出來。
    被告就証人甲○○要求「以五百元購買一千元數量海洛因」
    等情斷然拒絕，且依上開通話內容足認被告係自他人處以一
    定之金錢購得毒品後，先與綽號「良仔」之人各施用一次之
    後，再將所餘部分分裝出售，且其分售部分之價錢需相當於
    當初購入之成本，否則將造成被告無從再購得毒品，且被告
    最少獲得施用一次毒品之利得，益足認被告販賣海洛因與証
    人甲○○，顯有「營利之意圖」甚明。
  (七)末查，在被告住處查獲之毒品，經送法務部調查局鑑驗結果
    ，確含第一級毒品海洛因成分（淨重○‧一五公克），重０
    ．一四公克包裝物，有該局九十一年六月三日調科壹字第二
    ○○○○三九四七號鑑定通知書一紙附卷可考（見原審卷第
    九十一頁）；又扣案之電話號碼0000000000號之
    行動電話壹支（含ＳＩＭ卡壹張）係被告所有，且該行動電
    話之ＳＩＭ卡於被告終止租用之合約後無須返還，又據被告
    供明在卷（見本院更一審卷第七二頁至第七三頁），顯見該
    行動電話及ＳＩＭ卡均屬被告所有，亦可認定（此部分為最
    高法院發回指摘部分）。
  (八)綜上所查事證相互參核，被告確有連續四次販賣毒品海洛因
    與証人甲○○之事實，被告所辯，顯係事後卸責之詞，並無
    可採。本件事證明確，被告犯行堪以認定。
三、查被告行為後刑法第三十三條第五款、第五十六條、第六十
    四條第二項、第六十五條第二項等條文，均業於九十四年二
    月二日修正公布，其中：(一)第三十三條第五款由原先之「罰
    金：一元以上」，修正為「罰金：新臺幣一千元以上，以百
    元計算之」；(二)第五十六條連續犯之規定，於修正後即已刪
    除；(三)第六十四條第二項由原先之「死刑減輕者，為無期徒
    刑或為十五年以下十二年以有期徒刑」，修正為「死刑減輕
    者，為無期徒刑」(四)第六十五條第二項由原先之「無期徒刑
    減輕者，為七年以上有期徒刑」，修正為「無期徒刑減輕者
    ，為二十年以下十五年以上有期徒刑」；並均自九十五年七
    月一日施行。是依上開規定，關於連續犯之規定，如依修正
    前第五十六條之規定，僅論以一罪即可，如依修正後之規定
    ，因連續犯之規定業已刪除，其所犯各罪，均應分論併罰；
    又被告所犯販賣第一級毒品罪，其法定刑死刑或無期徒刑部
    分，若依法減輕其刑之後之科刑範圍而言，則以修正前第六
    十四條第二項、第六十五條第二項之規定有利於被告；另罰
    金既由銀元一元以上，提高為新台幣一千元以上，無異提高
    法定刑為罰金時之可科處之最低刑為新台幣一千元，修正後
    之刑法第三十三條第五款並未有利於行為人。則綜合上情比
    較新舊法結果，以修正前刑法第五十六條、第三十三條第五
    款、第六十四條第二項、第六十五條第二項之規定有利於被
    告，依九十五年七月一日施行之刑法第二條第一項前段之規
    定，自應適用行為時法即修正前刑法第五十六條、第三十三
    條第五款、第六十四條第二項、第六十五條第二項之規定，
    均合先敘明。
四、查海洛因係第一級毒品，毒品危害防制條例第二條第二項第
    一款定有明文。被告行為後，毒品危害防制條例已於九十二
    年七月九日修正公布，依該條例第三十六條規定，於公布後
    六個月施行，則修正後之毒品危害防制條例應於九十三年一
    月九日施行，惟該條例第四條第一項內容、條次均不變，自
    無比較新舊法適用之必要。核被告所為，係犯毒品危害防制
    條例第四條第一項之販賣第一級毒品罪。其先後多次犯行，
    時間緊接，犯罪構成要件相同，顯係基於概括之犯意反覆為
    之，應依連續犯之規定論以一罪，除法定刑死刑或無期徒刑
    部分，依法不得加重外，其餘法定刑罰金刑部分，應依法加
    重其刑；又被告販賣第一級毒品海洛因前之持有之低度行為
    ，應為販賣之高度行為所吸收，不另論罪。另按毒品危害防
    制條例第十七條規定：犯第四條第一項之罪，供出毒品來源
    ，因而破獲者，得減輕其刑，其立法意旨重在鼓勵具體供出
    其上游販毒者，俾資追查該毒梟前手及其上游毒品，以杜絕
    毒品之蔓延與氾濫為目的。倘未因其自白進而查獲毒梟前手
    或其上游毒品者，自不得執此邀本條規定之寬減。經查被告
    固供出其毒品係向一綽號「嫂仔」之人所購得，並提出臺灣
    臺南地方法院檢察署九十一年度偵字第九０五八號、九六二
    五號、一二二三九號、一二三一三號、一二六四一號、一三
    三六號、一三三七號起訴書以證明該綽號「嫂仔」之人即黃
    美雲業已查獲，因而主張減輕其刑云云（見原審卷第二二至
    第三十頁）。然查依被告之警詢筆錄，被告固供出「嫂仔」
    之人即黃美雲，惟依被告所提出之上開起訴書，並未敘及黃
    美雲係因被告所供而查獲，況被告於本院前審中又供述：伊
    所說的不是這個黃美雲云云（見本院上訴卷第五三頁），揆
    諸上開說明，自不得執此邀本條規定之寬典。惟犯毒品危害
    防制條例第四條第一項之販賣第一級毒品之罪，不分犯罪情
    節輕重，概處以死刑或無期徒刑，難免輕重失衡，倘有情輕
    法重情形，於裁判時自得適用刑法第五十九條酌量減輕其刑
    ，此參之司法院大法官會議釋字第二六三號解釋自明。查被
    告本身即有施用毒品之習性，此有臺灣高等法院被告全國前
    案紀錄表在卷可按，而施用毒品者常因而導致傾家蕩產，其
    為圖供給自己施用毒品無虞，常須走上販賣一途，其本身顯
    然亦為受害者，且本件被告販賣海洛因之對象，又係本來即
    有吸食毒品行為之證人甲○○，並非將毒品流散至一般社會
    大眾或原先未吸食毒品者，再者，其販賣之次數僅數次，販
    賣數量不多，犯行顯然輕微，與坊間大盤販毒者有別，然而
    ，販賣第一級毒品罪之法定最低刑仍為無期徒刑，即使本案
    對被告處以最低之刑，仍讓人感到過重，其原因乃在於被告
    上揭犯罪情狀相較於法定最低刑度後，仍有法重情輕之情，
    尚堪同情、堪值憫恕，爰依刑法第五十九條之規定，減輕其
    刑。
五、原審以被告罪証明確，因予論罪科刑，固非無見，惟查（一
    ）本件警員於九十一年五月二日有持原審法院之搜索票至被
    告之住處搜索，除扣得其所有供犯罪所用之電話號碼000
    0000000號行動電話壹支（含ＳＩＭ卡壹張）外，尚
    扣得第一級毒品海洛因（淨重○‧一五公克）與海洛因外包
    裝袋一個，及在其住處神桌下扣得空大塑膠袋一個，空小塑
    膠袋廿四個，垃圾桶內扣得注射針筒四支，房間抽屜內扣得
    橡皮管一條，三張行動電話卡（門號不詳），空塑膠袋一個
    等物，原審未予論述，自有未洽。（二）上開扣案之海洛因
    屬第一級毒品，原審疏未依毒品危害防制條例第十八條第一
    項前段之規定，予以沒收銷燬之，另其包裝袋為被告所有供
    販賣海洛因所用之物，原審未依上開條例第十九條規定沒收
    ，均有未合。(三)本件被告販賣毒品所得為三千五百元，原審
    疏未詳查，致認係四千元，亦有未洽。被告上訴意旨，否認
    犯罪，並以上開情詞指摘原判決不當，雖無可取，惟原判決
    既有上開可議之處，自屬無可維持，應由本院將原判決予以
    撤銷改判。爰審酌被告犯罪之動機、目的、手段、所生危害
    、品性、販賣毒品之次數、對社會秩序之危害及犯罪後飾詞
    狡辯之態度等一切情狀，量處如主文第二項所示之刑。又扣
    案之海洛因淨重○‧一五公克，既係毒品，不問屬犯人與否
    ，應依毒品危害防制條例第十八條第一項前段之規定，予以
    沒收銷燬之，另扣案之海洛因包裝袋一個，依被告在警訊所
    言，均係從購入之毒品取出少量分賣給證人甲○○等語以觀
    ，則該包裝袋應可認定係其所有供犯罪所用之物；另扣案電
    話號碼0000000000號行動電話壹支（含ＳＩＭ卡
    壹張）為被告所有，已如上述，且亦係供被告販賣海洛因犯
    罪所用之物，爰分別依同條例第十九條第一項之規定宣告沒
    收之。另被告販賣第一級毒品海洛因所得三千五百元，雖未
    扣案，然不能證明業已滅失，併應依同條例第十九條第一項
    之規定沒收，如全部或一部不能沒收時，以其財產抵償之。
    此外，在被告住處神桌下扣得空大塑膠袋一個，空小塑膠袋
    廿四個，垃圾桶內扣得注射針筒四支，房間抽屜內扣得橡皮
    管一條，三張行動電話卡（門號不詳），空塑膠袋一個等物
    ，並無證據足以証明係供本件犯罪所用之物，亦非違禁物，
    爰均不併予宣告沒收。
據上論結，應依刑事訴訟法第369條第1項前段、第364條、第299
條第1項前段，毒品危害防制條例第4條第1項，第18條第1項前段
，第19條第1項，95年7月1日施行之刑法第2條第1項前段、第11
條前段、第59條、95年7月1日施行前刑法第56條，判決如主文。
本案經檢察官張太龍到庭執行職務。
中　　華　　民　　國　　96　　年　　5 　　月　　30　　日
                  刑事第四庭    審判長法　官　吳志誠
                                      法　官  羅心芳
                                      法　官  陳珍如
以上正本證明與原本無異。
如不服本判決，應於收受本判決後十日內向本院提出上訴書狀。
其未敘述上訴理由者並得於提起上訴後十日內向本院補提理由書
狀（均須按他造當事人之人數附繕本）「切勿逕送上級法院」。
　　　　　　　　　　　　　　　　　　　書記官　岑　玢
中　　華　　民　　國　　96　　年　　5 　　月　　30　　日
附錄：本判決論罪科刑條文：
毒品危害防制條例第四條第一項：
製造、運輸、販賣第一級毒品者，處死刑或無期徒刑；處無期徒
刑者，得併科臺幣一千萬元以下罰金。
